臺灣高等法院臺南分院刑事裁定　　　　　九十一年度交抗字第一一號　　　Ｃ
　　　抗　告　人
　　　即受處分人　甲　○　○
右列抗告人即受處分人因違反交通管理處罰條例案件，不服臺灣雲林地方法院中華民
國九十一年七月五日（九十一年度交聲字第三六號）提起抗告，本院裁定如左：
      主      文
抗告駁回。
      理      由
一、抗告意旨略以：(一)依原審訊問筆錄（抗告狀誤載「裁決書」）所述「（問：你從
    那個位置發現異議人沒有繫安全帶？）車前看到就攔檢」。「（問：你鳴笛位置
    及揮動手勢的位置？）鳴笛是在車前，手勢是跟車子平行）。以上皆為證人（指
    警員）事發當時因一時心急而自我揣測之不實指控，而證人以其鳴笛及揮動手勢
    之時間和位置來認定抗告人有逃逸之嫌，實不合常理。(二)庭呈當天之六張罰單，
    都是現場開單舉發，而抗告人敢說一生中從沒逃逸之紀錄，如有違規，絕不會蓄
    意逃逸，因抗告人知道逃逸會造成更嚴重之後果。(三)證人庭訊時也說不敢確認抗
    告人有看到攔檢手勢（如果我有看到他的攔檢手勢，他應該就能看到我在看他）
    ，而抗告人聽到車後的笛聲，則誤認為一般指揮交通的聲音。(四)抗告人坦承無繫
    安全帶，是在莫名接獲罰單後，才回想起當然應該承認，但事發當時並不知自己
    沒有繫安全帶，所以不能以此依據而認定抗告人有「明顯知悉員警鳴笛攔檢不停
    止而逃逸」之事實。(五)依證人所述，當時他站的位置已在「紅綠燈轉角處」。而
    抗告人當時右轉雲一三一號公路，卻看到證人他是在其所述「紅綠燈轉角處」的
    北向對面路口，往其所述「紅綠燈轉角處」前行。抗告人因右轉只瞬間看到證人
    在走路就繼續往前方路況，絕無明知其攔檢而不停的道理。而證人於庭訊時曾指
    稱當抗告人車子行駛於雲一六四號公路時，他就看到抗告人沒有繫安全帶。如果
    當時他沒有從「紅綠燈轉角處」對面路口走過去，為何庭訊時不敢反駁？既然有
    那麼遠的距離，應有足夠時間，但他卻沒在抗告人車子前方攔檢，證人的說法與
    做法是否互相矛盾？合情理否？云云。
二、按汽車行駛於道路上，其汽車駕駛人或前座乘客未繫安全帶者，處駕駛人新臺幣
    一千五百元罰鍰；汽車駕駛人，駕駛汽車有違反本條例之行為，經交通勤務警察
    或依法令執行交通稽查任務人員制止時，不聽制止或拒絕停車接受稽查而逃逸者
    ，除按各該條規定處罰外，處新臺幣三千元以上六千元以下罰鍰，道路交通管理
    處罰條例第三十一條第一項、第六十條第一項分別定有明文。
三、經查：
（一）抗告人於九十年十月三十一日上午八時二十五分許，駕駛車號九Ｑ─一九八號
      營業小客車，沿雲林縣雲一六四號公路右轉雲一三一號公路行駛時，因駕駛人
      及乘客均未繫安全帶，經警攔檢，抗告人未依員警之指揮，隨即停車接受檢查
      ，經員警以「一、駕駛人及前座未繫安全帶，二、不服交通稽查，攔車不停逃
      逸」等為由逕行開單舉發之事實，業據證人即當時執勤之警員陳正雄到庭結證
      屬實，而抗告人亦不否認有未繫安全帶之事實（見原審卷第十九頁），足認抗
      告人於右揭時、地，確有違反道路交通管理處罰條例三十一條第一項之規定，
      於駕駛車輛行駛於道路上時，駕駛人及乘客均未繫安全帶之事實。
（二）至不服交通稽查，攔車不停逃逸事實部分，抗告人雖辯稱：不知警員鳴笛指揮
      攔停接受檢查之事實云云。惟查，證人即警員陳正雄於原審到庭證稱：「（問
      ：本件是否你處理？異議人交通違規情形請詳述？）是我負責攔檢執勤，異議
      人從一六四公路轉一三一公路（口湖往下崙方向），當時我站的位置是在紅綠
      燈轉角處，我發現異議人及車上乘客都沒有繫安全帶，乘客座旁的車窗是拉下
      來的，乘客座的椅子是躺著的，我有鳴笛鳴了四聲，有用手勢叫異議人停車，
      但他沒有停車，當時有進香團經過，人車蠻多的，異議人車速約在十到十五公
      里，異議人應該可以看到我的鳴笛聲，手勢可能沒有看到，因那時異議人是在
      轉彎，（庭呈當天我們舉發的違規單共六張閱畢發還，影印附卷），只有異議
      人這張是逕行舉發，因異議人沒有停車接受攔檢，其餘都是開單舉發」、「（
      問：如何認定異議人不服攔檢加速逃逸？）異議人應該知道我攔檢他的車輛，
      因我有鳴笛，鳴笛很大聲」「（問：你當時攔檢的手勢為何？）以右手上下揮
      動」「（問：你當時攔檢異議人時，距離異議人車輛多遠？）二公尺」「（問
      ：如何攔檢？）先鳴笛，如駕駛人沒有反應，再連續鳴笛三聲並以手勢攔車」
      「（問：你從哪個位置發現異議人沒有繫安全帶？）車前看到就開始攔檢」「
      （問：你鳴笛位置及揮動手勢攔車的位置？）鳴笛是在車前，手勢是跟車子平
      行的位置。」等語（見原審卷第十九頁至二十二頁），足認證人應係自抗告人
      所駕駛之車輛前方發現抗告人未繫安全帶之違規情形後，隨即鳴笛，嗣並以手
      勢攔檢抗告人駕駛之車輛之事實。而抗告人於原審法院時先稱：「（問：你當
      時知道警察在攔檢你的車輛嗎？）我不知道，警察說他有鳴笛，我車上有開收
      音機，所以我沒有聽到鳴笛，我也不可能從後視鏡看警察的手勢」，嗣改稱：
      「警員鳴笛時是在我車後，我不知道他是在攔檢我的車，因我當時跟前車前進
      。」「（問：是否聽到警員鳴笛？）有，但在我車後，我車子右轉，我有看到
      有看到警員跟我平行的在走，他要過馬路的樣子。」等語（見原審卷第二十頁
      至二十三頁），是抗告人顯然知悉員警鳴笛攔檢其所駕駛之車輛之事實，抗告
      人既明知警員攔檢其所駕駛之車輛，猶未依法停車接受攔檢，並駕車離去現場
      ，其有不服交通稽查，攔車不停逃逸之違規情形亦甚明確。
（三）參以證人陳正雄為依法執行職務之公務員，與抗告人夙無嫌隙，若非抗告人確
      有不服交通稽查，攔車不停逃逸之情事，證人自無設詞攀誣之理。此外，交通
      警員製單舉發違反道路交通管理處罰條例所列之違規事實，本質上為行政處分
      ，係公務員基於職務上權力，依法就特定之具體事件所為具公法上效果之單方
      行政行為，基於公務員為公法上行為具有公信力之原則，該行政處分當可被推
      定為真正，其據以依法處分之事實認定亦應認為正確無誤，此與民事訴訟法第
      三百五十五條第二項規定：「文書依其程式及意旨得認作公文書者，推定其為
      真正」之情形相同，本此公信原則，立法者乃賦予行政機關制定違反道路交通
      事件統一裁罰標準及處理細則，使執勤警員得當機處分（如該細則第二十三條
      ）以達其維護交通秩序、安全之行政目的，反之，若謂公務員一切行政行為均
      需預留證據以證其實，則國家行政勢必窒礙難行，據此，刑事訴訟法就犯罪證
      據有關之規定中，與屬行政秩序罰之交通違規裁罰本質不合之部分，自不在準
      用之列。
（四）綜上所述，抗告人空言否認其有不知警員攔檢其所駕駛之車輛，並非不服交通
      稽查，攔車不停逃逸云云，所辯無非事後卸責之詞，不足採信。是原裁定認為
      原處分機關依道路交通管理處罰條例第三十一條第一項、第六十條第一項之規
      定，裁處抗告人罰鍰新台幣四千五百元之罰緩，並依同法第六十三條第一項記
      違規點數一點，並無違誤，依法裁定駁回抗告人之異議，本院經核其認事用法
      ，尚無不合。抗告意旨，猶執陳詞指摘原裁定不當，為無理由，應予駁回。
據上論結，應依道路交通案件處理辦法第二十六條，刑事訴訟法第四百十二條，裁定
如主文。
中    華    民    國      九十一      年      九      月      九        日
                                  臺灣高等法院臺南分院刑事第三庭
                                      審判長法官  黃    崑    宗
                    法官  葉    居    正
                                            法官  莊    俊    華
右正本證明與原本無異。
不得再抗告。
                                      法院書記官  廖    明    娟
中    華    民    國      九十一      年      九      月      十一      日
